【裁判字號】    92,訴緝,220
【裁判日期】    920620
【裁判案由】    恐嚇
【裁判全文】
台灣台中地方法院刑事判決                        九十二年度訴緝字第二二號
    公  訴  人  台灣台中地方法院檢察署檢察官
    被      告  癸○○
右列被告因恐嚇取財案件，經檢察官提起公訴 (九十年度偵字第１３１５６、１５１
４４、１２６６４號)，本院判決如左：
    主  文
癸○○連續幫助連續意圖為自己不法之所有，以恐嚇使人將本人之物交付，累犯，處
有期徒刑貳年陸月。
    事  實
一、癸○○曾犯違反肅清煙毒條例之罪二次及贓物罪一次，品行不良，所犯違反肅清
    煙毒條例之罪部分，分別經法院判處有期徒刑三年二月及五年確定，並定應執行
    刑為有期徒刑七年六月，甫於民國八十八年十二月三十一日假釋期滿執行完畢。
    詎其仍不知悔改，復基於幫助洪啟超竊車集團向被害人恐嚇取財之概括犯意，於
    九十年二月間某日經洪啟超表明欲購買人頭帳戶後，即向江鴻偉（已經審結）表
    示欲借用江鴻偉之帳戶，江鴻偉亦基於幫助洪啟超竊車集團向被害人恐嚇取財之
    故意，同意將其於台中福平里郵局開戶之局號００２１２０—８、帳號０５１７
    ４７—５之存款帳戶之提款卡及密碼交予癸○○，癸○○遂以新台幣（下同）五
    千元之代價出售予洪啟超。癸○○又基於幫助洪啟超犯罪之意思介紹洪啟超與張
    欽淵（已經審結）認識，而於同年六月間某日，洪啟超亦向張欽淵表示欲購買人
    頭帳戶，張欽淵亦基於幫助洪啟超竊車集團向被害人恐嚇取財之故意，向林鎮平
    （移送檢察官另案偵辦）表明有人欲購買其郵局帳戶，林鎮平即將其於台中縣潭
    子郵局開戶之局號１１２０００—９、帳號０７３０６６—０之存款簿、提款卡
    及印章交由張欽淵，在台中市北區某社區公園以五千元之代價出售予洪啟超，洪
    啟超於購得上開帳戶後，即自九十年三月間起，邀集徐永孝、王獻進、王獻奇參
    與其竊車勒贖集團（洪啟超、徐永孝、王獻進、王獻奇等人均經檢察官另行提起
    公訴，由台灣台中地方法院以九十年度重訴字第２０４１號審理。），基於意圖
    為自己不法之所有之概括犯意聯絡，共同尋找停放於路邊之自用小客車作為作案
    對象，而由徐永孝、王獻進、王獻奇等人以預藏之扳手等兇器竊取自用小客車，
    得手後自竊得之自用小客車中尋得車主電話，以洪啟超提供之０９３６—７７５
    ４５８號行動電話恐嚇車主，要求車主將數萬元不等之金額匯入江鴻偉所提供之
    局號００２１２０—８帳號０５１７４７—５號及林鎮平所提供之局號１１２０
    ００—９號帳號０７３０６—６號郵局帳戶內，否則將車輛解體，以上開言詞恐
    嚇車主，使車主因恐蒙受更大損失，心生畏懼而依指示付款，依此方式連續自九
    十年五月二十二日起至九十年七月九日止，在台中縣、市等處，竊取被害人何明
    岦、趙武升、何志偉、乙○○、午○○、吳水德、鐘國全、李招容、張志民、丁○○、甲○○、戊○○、丙○○、辛○○、子○○、卯○○、未○○、壬○○、
    庚○○、己○○、陳國峰、辰○○、寅○○、巳○○、丑○○、陳金德、葉清秀
    、余吉富等人所有之自用小客車，並恐嚇上開被害人等人依指示付款，被害人等
    均因畏懼而將款匯入江鴻偉、林鎮平所有之上開帳戶，（行竊之時間、地點、匯
    款之金額及帳戶均詳如附表），俟確定車主完成匯款，再由洪啟超竊車集團之成
    員至不特定之金融機構提款機處提領贓款，以獲取不法之財物後，始通知被害人
    失車之位置，由被害人自行去尋回失車。
二、案經彰化縣警察局及內政部警政署移送台灣台中地方法院檢察署檢察官偵查起訴
    。
    理    由
一、被告癸○○否認有何犯行，辯解稱因為洪啟超欠其金錢，洪啟超表示要還錢，但
    其無何帳戶，所以向江鴻偉借用帳戶，叫洪啟超把錢匯進江鴻偉之帳戶，而洪啟
    超又表示有朋友要匯錢給他，為了領錢方便，所以叫江鴻偉把提款卡及提款密碼
    都交給洪啟超，並非把江鴻偉之帳戶賣給洪啟超，而洪啟超是有向其表示說要買
    帳戶使用，所以其才介紹張欽淵與洪啟超認識，然其僅止於介紹張欽淵與洪啟超
    認識而已，其後張欽淵是否有拿林鎮平之帳戶等資料賣給洪啟超，其並不知情，
    且其也不知道洪啟超拿上開帳戶作為向他人恐嚇取財令被害人將款匯入上開帳戶
    之用云云。惟查上開江鴻偉所有之福平里郵局局號００２１２０帳號00000
    00號帳戶及林鎮平開戶所設之潭子郵局局號１１２０００—９號帳號０７３０
    ６—６號帳戶，被洪啟超及其竊車集團成員利用作為竊車後恐嚇被害人匯款之帳
    戶，被害人何明岦等人因受恐嚇而匯款或沒有匯款（被害人何明岦部分）等情，
    業據被害人何明岦、趙武升、何志偉、乙○○、午○○、吳水德、鐘國全、李招
    容、張志民、丁○○、甲○○、戊○○、丙○○、辛○○、子○○、卯○○、未
    ○○、壬○○、庚○○、己○○、陳國峰、辰○○、寅○○、巳○○、丑○○、
    陳金德、葉清秀、余吉富等人於警訊中指訴綦詳，並有匯款單影本、車輛失竊查
    詢報表等附卷足稽。而查現今國人若要在金融機構開戶使用帳戶，手續甚為簡便
    ，無何困難，不需借用他人之帳戶，也不需支付租金或向他人借用、購買，必係
    供作犯罪出入之帳戶或其他不法目的，方有以隱匿自己名義帳戶而購買、借用他
    人金融帳戶使用之必要，且邇來竊車後恐嚇車主匯款始將車返還之竊盜、恐嚇取
    財犯罪層出不窮，該等犯罪多數均係利用人頭帳戶作為出入帳戶，並經媒體廣為
    披載，被告供稱其係受過高中教育程度，智識程度非低，且其係成年智力成熟之
    人，對此應知之甚詳，洪啟超既然已經向被告表明欲購買人頭帳戶使用，被告仍
    然向江鴻偉取得郵局存摺交予洪啟超並收取報酬，且又介紹張欽淵與洪啟超認識
    ，以便張欽淵另尋途徑為洪啟超蒐集帳戶使用，嗣張欽淵即介紹林鎮平將郵局存
    摺出售予洪啟超，洪啟超則據以為渠組成之竊車集團犯恐嚇取財罪之出入帳戶，
    足見被告有幫助洪啟超等人利用上開帳戶犯恐嚇取財罪之故意，允無疑義。被告
    雖然辯解稱因為洪啟超欠其金錢，洪啟超表示要還錢，但其無何帳戶，所以向江
    鴻偉借用帳戶，叫洪啟超把錢匯進江鴻偉之帳戶，而洪啟超又表示有朋友要匯錢
    給他，為了領錢方便，所以叫江鴻偉把提款卡及提款密碼都交給洪啟超，並非把
    江鴻偉之帳戶賣給洪啟超云云，惟被告於警訊中供稱是因洪啟超曾要其向朋友借
    帳戶使用，但不要讓人知道是洪啟超借用的，因為洪啟超是要供人匯款後提領之
    用，因此其才向江鴻偉取得提款卡和密碼交付洪啟超，與被告於本院審理時所辯
    解之情節不同，而洪啟超於警訊時則供稱被告癸○○先前欠其一萬元，所以癸○○交付江鴻偉之帳戶提款卡及告知提款密碼時，其抵帳五千元，當作癸○○交付
    該帳戶資料之代價，也與被告癸○○於本院審理時所辯解之情節不同，又被告癸○○於警訊中供稱洪啟超要其找人頭帳戶，每個帳戶五千元，參此，足以認定被
    告明知洪啟超是在蒐購人頭帳戶供非法使用，而其為洪啟超取得江鴻偉之帳戶資
    料，確實得到五千元之代價。綜合上述，顯見被告之辯解為推諉卸責之詞，不足
    以採信。本件事証明確，被告犯行堪以認定。
二、查洪啟超竊車集團竊取上開被害人之汽車之後，向被害人恐嚇交付贖款，除被害
    人何明岦沒有付款之外，其餘被害人均因而付款，渠等此部分行為係犯刑法第三
    百四十六條第一項之恐嚇取財既遂罪及同條第一、二項之恐嚇取財未遂罪，因屬
    連續犯而以連續恐嚇取財既遂罪論。故核被告所為，係幫助連續犯刑法第三百四
    十六條第一項之恐嚇取財罪。其先後二次幫助行為，時間緊接，犯意概括，為連
    續犯，以一罪論。被告曾犯違反肅清煙毒條例之罪二次及贓物罪一次，所犯違反
    肅清煙毒條例之罪部分，分別經法院判處有期徒刑三年二月及五年確定，並定應
    執行刑為有期徒刑七年六月，於八十八年十二月三十一日假釋期滿執行完畢，此
    有台灣高等法院被告全國前案紀錄表與台灣台中地方法院檢察署刑案資料查註紀
    錄表在卷可參，其於有期徒刑執行完畢五年以內再犯上開有期徒刑以上之罪，為
    累犯，依刑法第四十七條規定加重其刑。被告幫助他人犯罪，係從犯，依刑法第
    三十條第二項規定，減輕其刑。上開加重減輕之事由，應先加重後減輕。爰審酌
    被告之品行、犯罪動機、目的、手段、所生危害及犯罪後態度等一切情狀，從重
    量處如主文所示之刑。
據上論斷，應依刑事訴訟法第二百九十九條第一項前段，刑法第五十六條、第三百四
十六條第一項、第四十七條、第三十條第二項，罰金罰鍰提高標準條例第一條前段，
判決如主文。
中      華      民      國      九十二    年      六      月    二十    日
                                          法  官     李添興
右正本證明與原本無異。
如不服本判決，應於判決送達後十日內向本院提出上訴狀，上訴於臺灣高等法院臺中
分院( 須附繕本 )。
                                          書記官
中      華      民      國      九十二    年      六      月    二十    日
附表
 １ 被害人              午○○
    被竊汽車            H８４６６７
    被竊時間           ９０年５月２５日３時３０分許
    受恐嚇時間          同日１０時許
    匯款時間            同日１６時
    匯款金額（新台幣）  ２萬元
 ２ 被害人              乙○○
    被竊汽車            X９３３７６
    被竊時間            ９０年５月２４日３時許
    受恐嚇時間    同日９時許
    匯款時間            ９０年５月２５日
    匯款金額（新台幣）  １萬元
 ３ 被害人              鐘國全
    被竊汽車            F９１０９０
    被竊時間            ９０年５月２９日２時３０分許
    受恐嚇時間          ９０年５月３０日９時許
    匯款時間            ９０年５月３１日１３時３３分
    匯款金額（新台幣）  ２萬元
 ４ 被害人              丁○○
    被竊汽車            VP１１６５
    被竊時間            ９０年６月５日８時許
    受恐嚇時間          同日８時３０分許
    匯款時間            ９０年６月６日１３時４７分
    匯款金額（新台幣）  １萬元
 ５ 被害人              甲○○
    被竊汽車            CD６１１２
    被竊時間            ９０年６月７日凌晨
    受恐嚇時間          同日１０時許
    匯款時間            同日１０時２８分
    匯款金額（新台幣）  ４萬元
 ６ 被害人              戊○○
    被竊汽車            R７７１２３
    被竊時間            ９０年６月８日１０時許
    受恐嚇時間          同日１１時許
    匯款時間            同日２０時０２分
    匯款金額（新台幣）  ２萬５千元
 ７ 被害人        丙○○
    被竊汽車            SD１４８５
    被竊時間            ９０年６月１１日０時
    受恐嚇時間          同日８時
    匯款時間            同日１２時１８分
    匯款金額（新台幣）  ３萬元
 ８ 被害人              辛○○
    被竊汽車            T２４３８３
    被竊時間            ９０年６月１１日８時許
    受恐嚇時間          ９０年６月１２日７時許
    匯款時間            ９０年６月１２日１５時２１分
    匯款金額（新台幣）  ２萬元
 ９ 被害人              卯○○
    被竊汽車            R７１０７１
    被竊時間            ９０年６月１３日８時許
    受恐嚇時間          同日８時３０分許
    匯款時間            同日１０時２２分
    匯款金額（新台幣）  ４萬元
１０被害人              未○○
    被竊汽車            GP９９７７
    被竊時間            ９０年６月１３日３時許
    受恐嚇時間          ９０年６月１３日９時許
    匯款時間            ９０年６月１３日１２時２４分
    匯款金額（新台幣）  ２萬５千元
１１被害人              壬○○
    被竊汽車            G９４１８３
    被竊時間            ９０年６月１５日８時許
    受恐嚇時間          同日９時許
    匯款時間            同日１８時５５分
    匯款金額（新台幣）  ３萬元
１２被害人              庚○○
    被竊汽車            J５３４８０
    被竊時間            ９０年６月１５日９時許
    受恐嚇時間          同日１２時許
    匯款時間            同日２０時４２分
    匯款金額（新台幣）  １萬５千元
１３被害人              己○○
    被竊汽車            OL７０３５
    被竊時間            ９０年６月１８日６時許
    受恐嚇時間          同日９時許
    匯款時間            同日１６時５２分
    匯款金額（新台幣）  １  萬５千元
１４被害人              巳○○
    被竊汽車            OA２２６２
    被竊時間            ９０年７月２日１３時許
    受恐嚇時間          同日１６時許
    匯款時間            同日１９時２７分
    匯款金額（新台幣）  ２萬元
１５被害人              丑○○
    被竊汽車            G２５０８３
    被竊時間            ９０年６月２８日９時５４分
    受恐嚇時間          同日１０時許
    匯款時間            同日１６時５１分
    匯款金額（新台幣）  ３萬元
１６被害人              陳金德
    被竊汽車            CK５０７３
    被竊時間            ９０年６月１４日上午
    受恐嚇時間          同日１１時許
    匯款時間            同日１２時許
    匯款金額（新台幣）  ３萬元
１７被害人              辰○○
    被竊汽車            M３３５２３
    被竊時間            ９０年６月２８日７時許
    受恐嚇時間          同日９時許
    匯款時間            （不詳）
    匯款金額（新台幣）  ４萬元
１８被害人              寅○○
    被竊汽車            K１５９１
    被竊時間            ９０年７月２日３時許
    受恐嚇時間          同日９時許
    匯款時間            同日１６時１６分
    匯款金額（新台幣）  １萬５千元
１９被害人              子○○
    被竊汽車            A９３４８５
    被竊時間            ９０年６月１２日８時許
    受恐嚇時間          同日８時許
    匯款時間            同日１３時１１分
    匯款金額（新台幣）  ３萬元
２０被害人              陳國峰
    被竊汽車            J５３１１１
    被竊時間            ９０年６月２１日６時許
受恐嚇時間          同日９時４５分
    匯款時間            同日１５時４３分
    匯款金額（新台幣）  ３萬元
２１被害人              葉清秀
    被竊汽車            NC３６５９
    被竊時間            ９０年５月２２日７時許
    受恐嚇時間          同日１５時許
    匯款時間            （不詳）
    匯款金額（新台幣）  １萬３千元
２２被害人              余吉富
    被竊汽車            OK３１６７
    被竊時間            ９０年５月１６日
    受恐嚇時間          同日１０時許
    匯款時間            同日１２時３５分
    匯款金額（新台幣）  ４萬元
２３被害人              何志偉
    被竊汽車            RZ２８５６
    被竊時間            ９０年５月２２日７時３０分許
    受恐嚇時間          同日１２時４７分
    匯款時間            ９０年５月２３日１５時８分
    匯款金額（新台幣）  ４萬元
２４被害人              吳水德
    被竊汽車            A４３９８２
    被竊時間           ９０年５月２６日上午
    受恐嚇時間         同日９時３０分
    匯款時間           同日１４時
    匯款金額（新台幣） ３萬元
２５被害人              趙武升
    被竊汽車            H７３０００
    被竊時間            ９０年５月２０日７時許
    受恐嚇時間          ９０年５月２１日１０時３６分
    匯款時間            ９０年５月２１日１０時５４分
    匯款金額（新台幣）  ４萬元
２６被害人              李招容
    被竊汽車            YP３９３７
    被竊時間            ９０年５月３０日８時許
    受恐嚇時間          同日１３時２４分、１５時５６分
    匯款時間            （不詳）
    匯款金額（新台幣）  ２萬元
２７被害人              張志民
    被竊汽車            HJ５０５０
    被竊時間            ９０年５月３１日８時許
    受恐嚇時間          同日９時３０分、１３時
    匯款時間            同日１３時２４分
    匯款金額（新台幣）  ３萬元
２８被害人              何明岦
    被竊汽車            M３３５２７
    被竊時間            ９０年３月２１日６時許
    受恐嚇時間          同日１０時
    匯款時間            （沒有匯款）
    匯款金額（新台幣）  （沒有匯款）


司法院資訊處製作；財團法人民間司法改革基金會備份。
